【裁判字號】    97,訴,1374
【裁判日期】    970429
【裁判案由】    毒品危害防制條例
【裁判全文】
臺灣板橋地方法院刑事判決              97年度訴字第1374號
公  訴  人  臺灣板橋地方法院檢察署檢察官
被      告  甲○○
上列被告因違反毒品危害防制條例案件，經檢察官提起公訴（97
年度毒偵字第1002號），被告於準備程序進行中就被訴事實為有
罪之陳述，本院告知被告簡式審判程序之旨，並聽取當事人之意
見後，合議庭裁定由受命法官獨任進行簡式審判程序，本院判決
如下：
    主  文
甲○○施用第一級毒品，累犯，處有期徒刑拾壹月；又施用第二
級毒品，累犯，處有期徒刑柒月。應執行有期徒刑壹年肆月。
    事實及理由
一、犯罪事實：
(一)甲○○前於民國89年間，因施用第二級毒品案件，經本院於
    89年2 月25日以89年度毒聲字第1559號裁定送觀察、勒戒後
    ，認無繼續施用毒品傾向，於89年3 月15日執行完畢釋放出
    所，並由臺灣板橋地方法院檢察署檢察官於89年3 月15日以
    89年度毒偵字第2348號為不起訴處分確定；復因施用第二級
    毒品案件，經本院於89年10月11日以89年毒聲字第5928號裁
    定送觀察、勒戒後，認有繼續施用毒品之傾向，再經本院於
    89年11月30日以89年度毒聲字第6873號裁定送強制戒治，嗣
    因戒治成效經評估為合格，復經本院以90年度毒聲字第3134
    號裁定停止戒治付保護管束，而於90年9 月12日因停止戒治
    出所，至90年11月29日期滿未經撤銷而執行完畢；其施用毒
    品犯行，並經本院於90年2 月26日以90年度重簡字第32號簡
    易判決判處有期徒刑4 月，於90年3 月19日確定，於91年10
    月10日執行徒刑完畢；又因施用第一級及第二級毒品案件，
    經本院以92年度毒聲字第220 號裁定令入戒治處所施以強制
    戒治，於92年6 月25日入所執行強制戒治，嗣因毒品危害防
    制條例修正而於93年1 月9 日報結，並於同日釋放出所；其
    施用毒品犯行，並經本院於92年7 月31日以92年度訴字第15
    33號判決分別判處有期徒刑8 月、5 月，應執行有期徒刑10
    月，於92年8 月22日確定，於93年10月27日縮短刑期執行完
    畢；再因施用第一級毒品案件，經本院於94年7 月11日以94
    年度訴字第1100號判決判處有期徒刑1 年6 月，於94年9 月
    15日確定；再因施用第一級及第二級毒品案件，經本院於94
    年12月2 日以94年度訴字第2528號判決分別判處有期徒刑9
    月、5 月，應執行有期徒刑1 年，於95年1 月2 日確定，前
    開二宣告刑經本院於95年1 月25日以95年度聲字第261 號裁
    定定應執行刑為有期徒刑2 年5 月確定，後再經本院於96年
    8 月7 日以96年度聲減字第3904號裁定減刑後並定應執行有
    期徒刑1 年2 月又15日，甫於96年10月9 日因縮刑期滿執行
    完畢（於本案構成累犯）。
(二)詎甲○○仍不知悔改，明知海洛因、甲基安非他命分別為毒
    品危害防制條例第2 條第2 項第1 款、第2 款所規定之第一
    級、第二級毒品，依法不得施用、持有，竟基於施用第一級
    毒品海洛因、第二級毒品甲基安非他命之犯意，於97年1 月
    15日上午3 、4 時許，在臺北縣蘆洲市○○○路37號友人住
    處，分別以將第一級毒品海洛因加水稀釋後，再用注射針筒
    施打於身體手臂之方式、及以將第二級毒品甲基安非他命置
    於吸食器內燒烤吸食其生成煙霧之方式，施用第一級毒品海
    洛因、第二級毒品甲基安非他命各乙次。嗣於97年1 月15日
    （起訴書誤載為97年2 月15日，應予更正）凌晨5 時40分許
    ，在臺北縣蘆洲市○○○路37號前為警查獲，並經警採集甲
    ○○之尿液檢體送驗後，呈鴉片類及安非他命類陽性反應，
    始獲悉上情。
(三)案經臺北縣政府警察局報告臺灣板橋地方法院檢察署檢察官
    偵查起訴，經合議庭裁定以簡式審判程序審理。
二、證據：
(一)被告甲○○於本院審理時之自白。
(二)臺北縣政府警察局刑警大隊毒品案件被移送人姓名及代碼對
    照表乙紙。
(三)臺灣檢驗科技股份有限公司97年2 月13日CH/2008/11057 號
    濫用藥物檢驗報告乙紙。
三、按92年7 月9 日新修正之毒品危害防制條例刪除二犯及三犯
    之規定，一改修法前繁雜之處遇程序，僅將施用毒品者簡化
    區分為初犯、再犯，並認施用毒品者係屬病患性犯人，以觀
    察、勒戒戒除其身癮，並以強制戒治去除其心癮。經觀察、
    勒戒或強制戒治執行完畢釋放後，若係5 年後再犯該條例第
    10條施用毒品罪者，與同條例第20條第1 項、第2 項關於「
    初犯」之處理方式相同，檢察官應先聲請法院裁定令被告入
    勒戒處所觀察、勒戒，並視有無繼續施用毒品傾向，決定應
    予釋放、為不起訴之處分，或應聲請法院裁定令入勒戒處所
    強制戒治；若係5 年內「再犯」同條例第10條施用毒品罪者
    ，依同條例第23條第2 項規定，檢察官則應依法追訴。觀諸
    該條例第20條第3 項之修正理由：「觀察、勒戒或強制戒治
    5 年後再犯者，顯見前所實施之觀察、勒戒或強制戒治已足
    以遮斷其施用毒品之癮，為期自新及協助其戒除毒癮，對此
    5 年後再犯者，爰明定仍適用初犯之規定，先經觀察、勒戒
    、強制戒治之程序」及同條例第23條第2 項之修正理由：「
    為配合簡化施用毒品犯之刑事處遇程序，並鑑於經觀察、勒
    戒或強制戒治執行完畢釋放後5 年內再犯者，其再犯率甚高
    ，原據以實施之觀察、勒戒及強制戒治既已無法收其實效，
    自應施以刑事處遇」，顯然如施用毒品者係前經觀察、勒戒
    或強制戒治等治療程序執行完畢5 年後，始再施用毒品之「
    初犯」，因前所執行之觀察、勒戒或強制戒治已足收戒除毒
    癮之效，自應重新執行觀察、勒戒或強制戒治等治療程序，
    並於治療程序執行完畢後，由檢察官為不起訴處分，毋庸對
    之追訴處罰；反之，在「再犯」之情形，因其先前所為治療
    程序顯未能收戒斷毒癮之效，且考量施用毒品者之再犯率偏
    高，乃簡化其刑事處遇程序，而逕予追訴處罰，不再施以治
    療程序。參酌上開立法理由，修正毒品危害防制條例就施用
    毒品者，祇於「初犯」及「5 年後再犯」二種情形，有其追
    訴條件之限制，即須於初犯經觀察、勒戒或強制戒治釋放後
    ，5 年內均無施用毒品之行為，始能認其前所實施之觀察、
    勒戒或強制戒治已足遮斷毒癮，而得於5 年後再犯時，再予
    適用初犯之規定，重行觀察、勒戒等程序。倘5 年內已經再
    犯，被依法追訴處罰，縱其第三次（或第三次以上）施用毒
    品之時間在初犯釋放5 年以後，即與「5 年後再犯」之情形
    有別，且因已於「5 年內再犯」，顯見其再犯率甚高，原實
    施觀察、勒戒或強制戒治，已無法收其實效，而無5 年戒斷
    期之存在，自無再經觀察、勒戒及強制戒治之必要，應由檢
    察官逕行起訴，始符新法修正之本旨（最高法院95年度台非
    字第59號判決、同院95年度台非字第65號判決可資參照）。
    查本件被告甲○○前於89年間，因施用第二級毒品案件，經
    本院於89年2 月25日以89年度毒聲字第1559號裁定送觀察、
    勒戒後，認無繼續施用毒品傾向，於89年3 月15日執行完畢
    釋放出所，並由臺灣板橋地方法院檢察署檢察官於89年3 月
    15日以89年度毒偵字第2348號為不起訴處分確定；復因施用
    第二級毒品案件，經本院於89年10月11日以89年毒聲字第59
    28號裁定送觀察、勒戒後，認有繼續施用毒品之傾向，再經
    本院於89年11月30日以89年度毒聲字第6873號裁定送強制戒
    治，嗣因戒治成效經評估為合格，復經本院以90年度毒聲字
    第3134號裁定停止戒治付保護管束，而於90年9 月12日因停
    止戒治出所，至90年11月29日期滿未經撤銷而執行完畢；其
    施用毒品犯行，並經本院於90年2 月26日以90年度重簡字第
    32號簡易判決判處有期徒刑4 月，於90年3 月19日確定，於
    91年10月10日執行徒刑完畢；又因施用第一級及第二級毒品
    案件，經本院以92年度毒聲字第220 號裁定令入戒治處所施
    以強制戒治，於92年6 月25日入所執行強制戒治，嗣因毒品
    危害防制條例修正而於93年1 月9 日報結，並於同日釋放出
    所；其施用毒品犯行，並經本院於92年7 月31日以92年度訴
    字第15 33 號判決分別判處有期徒刑8 月、5 月，應執行有
    期徒刑10月，於92年8 月22日確定，於93年10月27日縮短刑
    期執行完畢；再因施用第一級毒品案件，經本院於94 年7月
    11日以94年度訴字第1100號判決判處有期徒刑1 年6 月，於
    94年9 月15日確定；再因施用第一級及第二級毒品案件，經
    本院於94年12月2 日以94年度訴字第2528號判決分別判處有
    期徒刑9 月、5 月，應執行有期徒刑1 年，於95年1 月2 日
    確定乙節，有臺灣高等法院被告前案紀錄表乙份在卷可按，
    則被告既曾於強制戒治釋放後5 年內屢因施用第一級及第二
    級毒品而經判刑確定，揆諸上開說明，被告於97年1 月15日
    犯本件施用第一級及第二級毒品之行為，自與毒品危害防制
    條例第20條第3 項所規定「5 年後再犯」之情形不合，檢察
    官提起本件公訴，於法尚無不合，合先敘明。
四、核被告甲○○所為，係犯毒品危害防制條例第10條第1 項、
    第2 項之施用第一級、第二級毒品罪。又被告施用第一級及
    第二級毒品前、後之持有第一級及第二級毒品犯行，為其施
    用之高度行為所吸收，均不另論罪。被告所犯施用第一級毒
    品、第二級毒品各乙次犯行間，犯意各別、罪名有異，應予
    分論併罰。又被告有事實及理由欄一（一）所載之犯罪科刑
    暨刑之執行完畢紀錄，此有臺灣高等法院被告前案紀錄表乙
    份在卷可稽，其於有期徒刑之執行完畢後5 年內，故意再犯
    本件有期徒刑以上之罪，均為累犯，應俱依刑法第47條第1
    項規定加重其刑。爰審酌被告曾經觀察、勒戒、強制戒治後
    ，應知所惕勵，當知悉施用毒品之危害及其違法性，且已有
    施用毒品前科，詎其仍因自制力薄弱，並漠視法令禁制，而
    再犯本案，顯不知悛悔，應嚴予非難，兼衡被告於犯後即能
    坦承犯行，而其施用毒品行為於本質上係屬自我戕害行為，
    反社會性之程度應屬較低等一切情狀，分別量處如主文所示
    之刑，並依刑法第51條第5 款之規定，定其應執行之刑，以
    資懲儆。
五、應依刑事訴訟法第299 條第1 項前段、第273 條之1 第1 項
    、第310 條之2 、第454 條第1 項，毒品危害防制條例第10
    條第1 項、第2 項，刑法第11條前段、第47條第1 項、第51
    條第5 款，判決如主文。
本案經檢察官吳宗光到庭執行職務。
中    華    民    國    97    年    4     月    29    日
                  刑事第十七庭  法  官  鄭燕璘
以上正本證明與原本無異。
如不服本判決，應於判決送達後10日內，向本院提出上訴書狀敘
明上訴理由（應附繕本），上訴於臺灣高等法院。
中    華    民    國    97    年    4     月    29    日
                                書記官  陳筱惠
附錄本案論罪科刑法條全文：
毒品危害防制條例第10條：
施用第一級毒品者，處6月以上5年以下有期徒刑。
施用第二級毒品者，處3年以下有期徒刑。


司法院資訊處製作；財團法人民間司法改革基金會備份。
